【裁判字號】    98,訴,2528
【裁判日期】    981021
【裁判案由】    強盜
【裁判全文】
臺灣臺中地方法院刑事判決              98年度訴字第2528號
公  訴  人  臺灣臺中地方法院檢察署檢察官
被      告  丁○○
指定辯護人  本院公設辯護人  戊○○
上列被告因強盜案件，經檢察官提起公訴（97年度偵續字第450
號），本院判決如下：
    主  文
丁○○無罪。
    理  由
一、公訴意旨略以：被告丁○○與另案被告己○○、陳裕宏、鄭
    錦田、林姓少年（年籍詳卷）等人意圖為自己不法之所有，
    並基於結夥3人強盜之犯意聯絡，而為下列行為：
  (一)於民國97年3月16日某時，由另案被告己○○持客觀上對人
    之生命、身體具有危險性之西瓜刀1把，再由另案被告陳裕
    宏頭戴半罩式安全帽，騎乘另案被告己○○所有車牌號碼5G
    V-133號重型機車，後載另案被告己○○亦頭戴半罩式安全
    帽；被告丁○○則頭戴半罩式安全帽，騎乘其所有之車牌號
    碼FLB-878號重型機車後載林姓少年，4人均戴口罩，由另案
    被告陳裕宏、己○○2人在前，在臺中市南屯區尋找強盜對
    象。嗣於同日凌晨4時25分許，在臺中市南屯區○○○○路
    與向心南路口（豐樂公園停車場），由另案被告陳裕宏擇定
    獨自1人之被害人辛○○並喊搶劫後，2部機車圍住被害人辛○○，另案被告己○○即亮出西瓜刀作勢揮舞要砍被害人辛○○，至使被害人辛○○不能抗拒，任由被告丁○○及林姓
    少年強行取走被害人辛○○之背包【內有行照、駕照、身分
    證、健保卡各1張、LV名片包1只、中國信託信用卡4張、土
    地銀行信用卡1張、匯豐銀行信用卡1張、手機2支（易利信
    牌型號K610I、三星牌）、新臺幣（下同）11萬元】，另案
    被告陳裕宏、己○○、被告丁○○及林姓少年強盜上開財物
    得逞後，即騎乘上開重型機車逃逸，所得財物由另案被告陳
    裕宏全數交由另案被告鄭錦田主導分贓。
  (二)被告丁○○與另案被告己○○、陳裕宏、林姓少年於97年3
    月19日凌晨4時許，由另案被告己○○持客觀上對人之生命
    、身體具有危險性之西瓜刀1把，與另案被告陳裕宏共乘車
    牌號碼5GV-133號重型機車，被告丁○○騎乘車牌號碼FLB-8
    78號重型機車後載林姓少年，在臺中市南屯區○○○路與三
    民西路口，由另案被告陳裕宏擇定獨自騎乘機車之被害人甲○○並喊搶劫後，將被害人甲○○攔下，另案被告己○○亮
    出西瓜刀作勢揮舞要砍被害人甲○○，另案被告陳裕宏欲將
    被害人甲○○騎乘之機車鑰匙拔下，遭被害人甲○○反抗，
    另案被告陳裕宏即向另案被告己○○拿該西瓜刀以刀背欲砍
    被害人甲○○，經被害人甲○○再次抗拒，因而使被害人甲○○受有右手臂長3公分、深2公分之傷害（傷害部分未據告
    訴），至使被害人甲○○不能抗拒，任由被告丁○○及林姓
    少年強行取走被害人甲○○之皮包【內有警員服務證、汽車
    駕照、機車駕照、身分證、健保卡各1張、手機1具（BENQ牌
     ）、現金700元】，另案被告陳裕宏、己○○、被告丁○○
    及林姓少年強盜上開財物得逞後，即騎乘上開重型機車逃逸
    ，並逃至另案被告鄭錦田位在臺中市○○路○段1號8樓之住
    處，由另案被告鄭錦田朋分贓款。
  (三)另案被告己○○、陳裕宏、被告丁○○及林姓少年於97年3
    月19日凌晨4時許，強盜被害人甲○○財物並逃回另案被告
    鄭錦田住處後，另案被告陳裕宏提議再外出行搶，由另案被
    告己○○持客觀上對人之生命、身體具有危險性之西瓜刀1
    把，另案被告己○○頭戴半罩式安全帽，騎乘車牌號碼5GV-
    133號重型機車；被告丁○○頭戴半罩式安全帽，騎乘車牌
    號碼FLB-878號重型機車後載林姓少年，上開2機車並未以口
    罩遮住車牌，自上址出發，往臺中縣龍井鄉方向沿途尋找強
    盜對象。嗣於同日凌晨5時8分許，在臺中縣龍井鄉○○村○○路○段2號前，攔下獨自騎乘機車之被害人丙○○，另案被
    告己○○將西瓜刀架在被害人丙○○之脖子上，並將被害人
    丙○○所騎乘之機車鑰匙拔下丟至遠處，至使被害人丙○○
    不能抗拒，任由被告丁○○及林姓少年強行取走被害人丙○○之背包【內有大客車駕照、身分證、健保卡各1張、合作
    金庫、彰化銀行、花旗銀行金融卡各1張、SONY牌DVD1台、
    現金1,100元】得逞後，即駕騎上開重型機車逃逸。
  (四)另案被告己○○、陳裕宏、被告丁○○及林姓少年於97年3
    月19日凌晨5時8分許，在強盜被害人丙○○財物並逃逸往臺
    中市方向行駛，於同日凌晨5時15分許，在臺中市○○區○○路601號（可愛動物園）往市區方向200公尺處，見被害人
    庚○○獨自1人騎乘機車，另案被告己○○即從後方趕上，
    將被害人庚○○攔下，另案被告己○○即亮出西瓜刀作勢對
    著被害人庚○○，要被害人庚○○把錢拿出來，至使被害人
    庚○○不能抗拒，交出手機1具、現金1,800元，另案被告己○○、陳裕宏、被告丁○○及林姓少年強盜上開財物得逞後
    ，即騎乘上開重型機車逃逸，所得財物由另案被告陳裕宏全
    數轉交另案被告鄭錦田主導分贓。因認被告丁○○涉犯4次
    刑法第330條第1項之加重強盜罪嫌。
二、檢察官認被告丁○○涉犯刑法第330條第1項之加重強盜罪嫌
    ，無非係以(一)被告丁○○於警詢、偵查及本院審理羈押聲請
    時之自白。(二)告訴人辛○○、甲○○、丙○○、庚○○於警
    詢及偵查中之陳述。(三)翻拍照片23張、車牌號碼FLB-878號
    重型機車行照影本1紙、車牌號碼5GV-133號重型機車車籍查
    詢-基本資料詳細畫面1紙為其論據。訊據被告丁○○固不否
    認車牌號碼FLB-878號重型機車為其所有，然堅詞否認有何
    加重強盜犯行，辯稱：伊在警、偵訊及法院羈押訊問時會承
    認犯案，是因為警方說拍到伊機車出現在案發現場，伊看到
    警方提供照片確實是伊的機車，警方說案子是伊做的，伊不
    知如何辯解，又非常害怕，因為怕被關才承認，後來伊才知
    道伊喝醉了，並沒有去強盜等語。
三、證據能力部分：
  (一)按被告以外之人於審判外之言詞或書面陳述，除法律有規定
    者外，不得作為證據；被告以外之人於審判中有下列情形之
    一，其於檢察事務官、司法警察官或司法警察調查中所為之
    陳述，經證明具有可信之特別情況，且為證明犯罪事實之存
    否所必要者，得為證據：一、死亡者。二、身心障礙致記憶
    喪失或無法陳述者。三、滯留國外或所在不明而無法傳喚或
    傳喚不到者。四、到庭後無正當理由拒絕陳述者；該言詞或
    書面陳述，雖不符刑事訴訟法第159條之1至第159條之4之規
    定，而經當事人於審判程序同意作為證據，法院審酌該言詞
    陳述或書面陳述作成時之情況，認為適當者，亦得為證據；
    當事人、代理人或辯護人於法院調查證據時，知有第159條
    第1項不得為證據之情形，而未於言詞辯論終結前聲明異議
    者，視為有前項之同意，刑事訴訟法第159條第1項、第159
    條之3、第159條之5分別定有明文。核其立法理由在於傳聞
    證據未經當事人之反對詰問予以核實，乃排斥其證據能力。
    惟當事人如放棄對原供述人之反對詰問權，於審判程序表示
    同意該等傳聞證據可作為證據，此時，法院除認該傳聞證據
    欠缺適當性外，自可承認其證據能力。又當事人、代理人或
    辯護人於調查證據時，知有刑事訴訟法第159條第1項不得為
    證據之情形，卻表示「對於證據調查無異議」、「沒有意見
    」等意思，而未於言詞辯論終結前聲明異議者，應視為已有
    將該等傳聞證據採為證據之同意（參見最高法院94年度臺上
    字第2976號判決意旨）。
  (二)本件檢察官、被告丁○○及辯護人於審判期日，對本案之全
    部證據之證據能力均不爭執，復於審判期日就本院提示之證
    據於言詞辯論終結前，均未就所調查之證據主張有刑事訴訟
    法第159條不得為證據之情形，且均表示無意見，本院審酌
    該等證據作成時，亦無不適當之處，是參考上開最高法院判
    決要旨，應視為已有將該等傳聞之證據採為證據之同意，本
    案經調查之證據均有證據能力。
四、本院之判斷：
  (一)按犯罪事實，應依證據認定之，無證據不得認定犯罪事實；
    不能證明被告犯罪者，應諭知無罪之判決，刑事訴訟法第15
    4條第2項、第301條第1項分別定有明文。又認定不利於被告
    之事實，須依積極證據，苟積極證據不足為不利於被告事實
    之認定時，即應為有利於被告事實之認定，更不必有何有利
    之證據；認定犯罪事實所憑之證據，雖不以直接證據為限，
    間接證據亦包括在內，然而無論直接或間接證據，其為訴訟
    上之證明，須於通常一般之人均不致有所懷疑，而得確信其
    為真實之程度者，始得據為有罪之認定，倘其證明尚未達到
    此一程度，而有合理性之懷疑存在時，即無從遽為有罪之確
    信（最高法院著有30年上字第816號判例及76年臺上字第498
    6號判例可資參照）。次按被告之自白為證據之一種，須非
    出於強暴、脅迫、利誘、詐欺或其他不正之方法，且與事實
    相符者，方得採為證據，故被告雖經自白，仍應調查其他必
    要之證據，以察其與事實是否相符，苟無法證明其與事實相
    符，根本即失其證據之證明力，不得採為判斷事實之根據；
    次按刑事訴訟法第156條第2項規定，被告雖經自白，仍應調
    查其他必要之證據，以察其是否與事實相符。立法目的乃欲
    以補強證據擔保自白之真實性；亦即以補強證據之存在，藉
    之限制自白在證據上之價值。而所謂補強證據，則指除該自
    白本身外，其他足資以證明自白之犯罪事實確具有相當程度
    真實性之證據而言。雖其所補強者，非以事實之全部為必要
    ，但亦須因補強證據與自白之相互利用，而足使犯罪事實獲
    得確信者，始足當之；刑事訴訟法第156條第2項定有明文，
    立法目的在以補強證據之存在，藉以限制合法自白在證據上
    之價值，俾發現實質的真實，即使被告之自白出於任意性，
    然若別無其他補強證據足以擔保其自白與事實相符，該自白
    仍非刑事訴訟法上得據之為認定被告犯罪之唯一證據，當不
    得單憑此而為被告不利之認定（最高法院著有46年台上字第
    809號、74年台覆字第10號判例、95年度台上字第5809號判
    決可資參照）。另按證人指證犯罪行為人，我國現行法律並
    未明文規定應以何種方式進行，目前實施刑事訴訟之警察、
    檢察官及法官進行此項程序，大都將犯罪嫌疑人或被告一人
    帶至證人面前，或向證人提示犯罪嫌疑人或被告一人口卡片
    或相片，令證人指證；此等由證人與犯罪嫌疑人或被告一對
    一、或向證人提示犯罪嫌疑人或被告單一照片或口卡片之指
    證方式，雖未違反現行法律之規定，而不能謂其不合法，但
    因其具有被指證者即為犯罪行為人之強烈暗示性，證人常受
    影響，以致指證錯誤之情形屢屢發生，甚至造成無辜者常被
    誤判有罪，其真實性極有可疑。又現行刑事訴訟法既無禁止
    被害人於公訴程序為證人之規定，自應認被害人在公訴程序
    中具有證人適格（即證人能力），然被害人與一般證人不同
    ，其與被告處於絕對相反之立場，其陳述之目的，在使被告
    受刑事訴追處罰，內容未必完全真實，證明力自較一般證人
    之陳述薄弱。故被害人縱立於證人地位而以前揭方式為指證
    及陳述，且其指證、陳述無瑕疵可指，仍不得作為有罪判決
    之唯一依據，應調查其他證據以察其是否與事實相符，亦即
    仍須有補強證據以擔保其指證、陳述之真實性，始得採為斷
    罪之依據（最高法院94年度台上字第478號判決參照）。
  (二)被告丁○○雖於97年3月20日警詢中供稱：「問：97年3月16
    日及19日你做了何事？答：持刀強盜財物。問：你在97年3
    月16日與何人？在何時？持刀強盜何人財物？答：我忘記了
    。問：承上，你們有多少人犯強盜案？如何強盜財物？該日
    犯了幾次強盜案？答：3人，我們是騎機車攔停被害人後，
    持刀（何種刀械無法陳述）強盜身上財物，該日犯了很多次
    強盜案，記不起來犯了幾次。問：你在97年3月19日與何人
    ？在何時？持刀強盜何人財物？答：不知道。問：你從何時
    開始與人結夥強盜他人財物？答：（沈默不語）。問：就你
    記憶，你犯下幾次結夥強盜？答：很多次，記不起來。問：
    你們每次結夥強盜是否都是同一夥人所為？答：對。問：犯
    案地區？頻率？答：地區都在臺中縣市，每周約犯案4-5次
    強盜案。問：就你以上所言，犯案次數多到記不起來，每周
    約犯案4-5次，且每次都是同一夥人所為，為何會記不起來
    與何人所為？答：（沈默不語）。……問：你與己○○、賴
    嘉威（音同）分乘二部重機車前往大肚山做何事？答：強盜
    財物。問：警方提示路口監視系統翻拍照片編號（12），你
    為何將FLB-878號重機車號牌遮掩住？以何物品遮掩號牌？
    答：就為了強盜他人財物，用黑色口罩遮掩號牌。……問：
    97年3月16日4時25分許，你有無在臺中市南屯區○○○○路
    與向心南路口（豐樂公園停車場內），結夥持刀恐嚇被害人
    辛○○交付財物？答：有。問：你夥同哪些人一同犯案？手
    法為何？得手財物為何？答：只有我和己○○2人，想不起
    來手法及得手財物。問：辛○○於筆錄中稱：你對他嚇令及
    搜身，有無此事？答：我有喊他但沒碰他身體。問：辛○○
    於筆錄中稱有四人對他恐嚇取財，四人中包括你和己○○，
    你如何解釋？答：（拒絕回答）。問：97年3月19日4時，於
    臺中市南屯區○○○路與三民西路口，你有無結夥強盜被害
    人甲○○財物並持開山刀將其砍傷？答：有。問：你有持刀
    將甲○○砍傷嗎？答：沒有。問：被害人甲○○於筆錄中稱
    於上述時、地遭三名歹徒共騎二部重型機車，車牌遮蔽，遭
    其攔下後，你從後方搜身並動手打其後腦，有無此事？答：
    有。此事己○○、賴嘉威有無參與？答：有。問：是何人持
    刀將全啟砍傷並強盜財物？答：不知道。問：97年3月19日5
    時8分許，在臺中縣大肚鄉○○村○○路○段2號前，你有無
    結夥強盜被害人丙○○財物？答：有。問：被害人丙○○於
    筆錄中稱於上述時、地遭三名歹徒共駛二部重型機車，車牌
    遮蔽，遭其攔下後，你從後方搜身並嚇令他，有無此事？答
    ：我只有嚇令他並沒有搜他身體。問：此事己○○、賴嘉威
    有無參與？答：有。問：己○○、賴嘉威角色為何？答：不
    知道。問：所得贓款為何？如何均分？答：我不知道拿到多
    少錢，我沒分到錢。問：97年3月19日5時15分許，在臺中市
    南屯區○○路601號往市區方向約200公尺處，你有無結夥向
    被害人庚○○恐嚇取財8千餘元及行動電話1支？答：沒有。
    問：被害人庚○○於筆錄中稱於上述時、地遭你及己○○及
    另一名不詳男子分騎二部機車攔下後，遭你毆打並嚇令交出
    財物，你做何解釋？答：我沒有做此事。」等語（參見臺中
    市警察局第四分局刑事案件偵查卷宗第3至9頁）；於97年3
    月20日偵訊時供稱：「問：是否於移送書所載之時、地夥同
    己○○及其他2人強盜、恐嚇取財？答：我都沒有做，不知
    道是哪個朋友害我的。問：為何警察問你時，你說3月16日
    有跟另外三個朋友一起強盜？答：當時己○○自己騎一台車
    ，我自己騎一台載賴嘉威（我不會寫），我們有攔下一個路
    人，我們沒有帶刀子，我沒有拿刀子，我當時沒看到有人拿
    刀子，我有打被害人，跟被害人要錢，我說有沒有錢，他說
    沒有，我說到底要不要給，我就打他，別人有無打他我想不
    起來，被害人不肯給，我們就用搶的，誰下手搶的我不知道
    。問：3月19日那幾次到底有無做？答：有。問：3月19日早
    上4點在精誠南路、三民西路口強盜甲○○，是與何人一起
    做？答：我跟己○○一起去，還有另外一個不知道叫什麼名
    字。問：己○○是否持開山刀砍傷甲○○？答：我沒有看到
    。問：是誰搜身拿東西？答：是我。問：97年3月19日5點在
    大肚鄉○○路上強盜丙○○，是與何人一起做？答：賴家威
    及己○○，己○○有拿刀架住被害人脖子，我下手搜東西，
    賴家威好像有打人，我也有打人。問：97年3月19日5點15分
    ，在中台路601號前強盜庚○○，是與何人做？答：我跟賴
    家威及己○○一起做的，拿刀的是己○○，我跟賴家威下手
    搶東西，我有打被害人。」等語（參見97年度偵字第7228號
    卷第10、11頁）；於本院羈押訊問時供稱：「問：有無於本
    月16日凌晨四時，在豐樂公園停車場強盜辛○○的背包？答
    ：有。問：己○○、賴家威有無與你共同去強盜被害人財物
    ？答：有，我有拿刀子去強盜。」等語（見本院97年度聲羈
    字第411號卷第5頁背面）；於97年4月28日偵訊時供稱：「
    問：（提示照片）照片是否是你？答：機車是我的，但是我
    沒有做。問：是否在97年3月16日上午4時25分在向心南路與
    文心路口強盜辛○○財物？答：有。」等語（見97年度偵字
    第7228號卷第36頁）；又被告丁○○自97年5月6日偵訊時起
    ，即堅詞否認有強盜被害人辛○○、甲○○、丙○○、庚○○之犯行。是被告上開供述就犯案之過程、持何種兇器犯案
    、與何人犯案、如何分工、犯案之次數、贓款之分配等情節
    或語焉不詳或前後矛盾，是被告丁○○是否真有上開強盜犯
    行，已非無疑。
  (三)證人即被害人辛○○雖於警詢及97年4月16日偵查中指認被
    告丁○○為強盜伊財物歹徒中之1人等語（參見臺中市警察
    局第四分局刑事案件偵查卷宗第12頁、97年度偵字第7228號
    卷第24頁），然其於另案被告林姓少年、己○○等為警查獲
    供述後之97年5月6日偵訊中復證稱：伊不確定被告丁○○確
    實有強盜伊等語（參見97年度偵字第7228號卷第44頁），是
    證人辛○○前後證述不一，尚難據此為被告丁○○不利事實
    之認定。
  (四)證人即被害人甲○○於警詢、97年4月16日偵訊、97年5月6
    日偵訊、中雖指稱：被告丁○○為強盜伊財物歹徒中之1人
    等語（參見臺中市警察局第四分局刑事案件偵查卷宗第16頁
    、97年度偵字第7228號卷第25、42、44頁），然其於另案被
    告陳裕宏、楊順安、鄭錦田強盜案件（98年度訴字第400號
    ）本院審理中到庭具結證稱：當時強盜伊的好像有另案被告
    楊順安、己○○，被告丁○○則沒有印象，在警詢中有指認
    被告丁○○有犯案，是因為當時有聽說被告丁○○在警局時
    有自白說他有犯案搶伊等語（見本院98年度訴字第400號卷
    第92頁）明確；於本院審理中亦到庭具結證稱：當初強盜伊
    的人中並沒有被告丁○○，但是當初是被告丁○○自己承認
    的等語明確，顯見證人甲○○於警詢及偵訊中之指認係因被
    告於警、偵訊中錯誤之自白所致，尚難為被告不利事實之認
    定。
  (五)證人即被害人庚○○於警詢中雖指稱：被告丁○○為強盜伊
    財物歹徒中之1人等語（參見臺中市警察局第四分局刑事案
    件偵查卷宗第26頁），然其於檢察官偵訊中具結證稱：伊不
    知道被告丁○○有無搶伊，當時他們都戴安全帽，是警察從
    監視器調出來的等語（參見97年度偵字第7228號卷第35頁）
    明確，足認證人庚○○並無法確認被告丁○○是否為強盜伊
    的歹徒中之1人無訛。
  (六)證人即另案被告陳裕宏、己○○、林姓少年、楊順安於另案
    歷次偵、審中及林姓少年於本院審理中到庭具結證述，均證
    述被告丁○○確無與渠等共同犯案，是渠等騎乘被告丁○○
    上開機車去犯案等語明確，足認被告丁○○辯稱未與另案被
    告共同強盜被害人辛○○等人一節，尚非無據。
  (七)證人即被害人丙○○雖於警詢中雖指稱：被告丁○○為強盜
    伊財物歹徒中之1人等語（參見臺中市警察局第四分局刑事
    案件偵查卷宗第20頁）明確，然證人丙○○於警詢中係經警
    查獲被告丁○○後，提示被告作為證人丙○○單一指認對象
    ，此觀之證人丙○○之警詢筆錄自明（參見臺中市警察局第
    四分局刑事案件偵查卷宗第20頁），證人丙○○於指認犯罪
    嫌疑人紀錄表中，亦未能明確指認被告丁○○為犯罪嫌疑人
    ，僅陳述嫌疑人之特徵為身材瘦小、頭髮短、身高約160公
    分，是尚難據證人丙○○上開證述遽為被告丁○○不利事實
    之認定。
  (八)另案被告己○○、鄭錦田、陳裕宏、楊順安於渠等之案件審
    理中亦均坦承犯行，且與被害人辛○○等所證述犯案人數相
    符，並經本院論罪科刑，此亦有本院98年度訴字第67、624
    號、98年度訴字第400、623號判決書各1份附卷可參。
  (九)本件被告丁○○於警、偵訊及本院羈押訊問時之自白容有瑕
    疵，且核與事實不符，亦無其它證據可佐其犯罪事實，本件
    被告丁○○之犯罪嫌疑尚有不足。參諸首揭說明，自應為被
    告丁○○無罪之諭知。
五、適用法律依據：
    刑事訴訟法第301條第1項。
本案經檢察官乙○○到庭執行職務。
中    華    民    國    98    年    10    月    21    日
                刑事第十七庭  審判長法  官  陳玉聰
                                    法  官  劉惠娟
                                    法  官  洪挺梧
上正本證明與原本無異。
如不服本判決，應於收受送達後10日內向本院提出上訴書狀（應
敘述具體理由並附繕本）。
上訴書狀如未敘述理由，應於上訴期間屆滿後20日內補提理由書
於本院。
                                    書記官  劉雅玲
中    華    民    國    98    年    10    月    21    日


司法院資訊處製作；財團法人民間司法改革基金會備份。
